臺灣桃園地方法院刑事判決　　　　　　　　　　　　八十九年度易字第一七五號
　　公　訴　人　臺灣桃園地方法院檢察署檢察官
　　被　　　告　庚○○○○才仲介有限公司
　　兼　　　右
　　代　表　人　戊　○
　　被　　　告　己○○
　　　　　　　　丁○○
　　　　　　　　甲○○
右列被告等因違反就業服務法案件，經檢察官提起公訴（八十八年度偵字第一七五二
四號、八十九年度偵字第七八一七號），本院判決如左：
        主  文
庚○○○○才仲介有限公司之代表人，因執行業務意圖營利而違反任何人不得媒介外
國人非法為他人工作之規定，科罰金新臺幣十萬元。
戊○共同法人之代表人，意圖營利而違反任何人不得媒介外國人非法為他人工作之規
定，處拘役伍拾日，如易科罰金以參佰元即新台幣玖佰元折算壹日。
己○○共同法人之受僱人，意圖營利而違反任何人不得媒介外國人非法為他人工作之
規定，科罰金新台幣參萬元。
丁○○、甲○○均免訴。
        事  實
一、庚○○○○才仲介有限公司（下稱萬昌公司）係以國內及跨國人才仲介、職業介
    紹為所營事業之公司，戊○為該公司負責人，己○○則為該公司之職員，負責擔
    任翻譯之工作，且於案發當時為萬昌公司股東洪潔心之媳婦。緣戊○與甲○○、
    丁○○（二人均另為免訴判決）之父乙○○均為新屋鄉獅子會之會員，而彼此認
    識，戊○竟與己○○共同基於意圖營利而媒介外國人非法為他人工作之犯意聯絡
    ，於八十七年九月二十五日，由己○○至機場接回以丁○○名義向主管機關申請
    許可聘僱之菲律賓籍女子ＴＯＢＩＡＳ  ＬＯＬＩＴＡ  ＣＵＥＴＯ後，即將該
    外勞帶至醫院進行體檢，戊○並至醫院與之會合，再將該外勞一同帶往甲○○位
    於桃園縣新屋鄉頭洲村青草坡一二之四八號之住宅兼辦公室，在該處以及同前坡
    十二之五一號工廠從事家庭幫傭及紙箱加工之工作，使萬昌公司得以收取仲介費
    用以牟利，嗣因該菲律賓籍外勞不堪工作繁重，於同年十月十日逃逸，再於八十
    八年十月十二日主動向台北市政府警察局中山分局圓山派出所投案供出上情。
二、案經臺北市政府警察局中山分局報告臺灣桃園地方法院檢察署檢察官偵查起訴。
         理  由
壹、有罪部分（被告萬昌公司、戊○、己○○）：
一、訊據被告戊○固承認其為萬昌公司之負責人，與甲○○、乙○○、丁○○及丁○○之兄丙○○均認識，並有於右揭時、地，至機場接回以丁○○名義申請許可之
    菲律賓籍女子ＴＯＢＩＡＳ  ＬＯＬＩＴＡ  ＣＵＥＴＯ，並至醫院做體檢，而
    收取仲介費用之事實，惟否認有將該外勞帶至甲○○住處之犯行；被告己○○則
    承認其自八十五年十月起擔任萬昌公司之翻譯，於案發時並為該公司股東洪潔心
    之媳婦，案發當日有至機場將該外勞至機場接到醫院做體檢，在醫院與戊○會合
    後，將外勞送至甲○○住處之事實，惟否認知悉其行為違法。戊○辯稱：當日做
    完體檢後，己○○即離開，由其將該外勞帶至丁○○之住處，交予丁○○之大哥
    丙○○云云；己○○辯稱：當日係依戊○之指示將外勞共同帶至甲○○家中，當
    時雖知甲○○非實際雇主，但其心想甲○○為被告之友人或親屬，不疑有他，自
    信其行為係正當之業務行為云云。經查：
（一）、萬昌公司係以國內及跨國人才仲介、職業介紹為所營事業之公司乙節，有經
        濟部公司基本資料查詢及該公司變更事項登記卡各一份在卷可稽；另名為Ｔ
        ＯＢＩＡＳ  ＬＯＬＩＴＡ  ＣＵＥＴＯ之菲律賓籍外勞係以丁○○名義申
        請，經主管機關核准於八十七年九月二十五日來台，後於八十八年十月二十
        七日遭遣送出境乙節，亦有行政院勞工委員會九十年十一月五日台九十勞職
        外字第○二二五二一一號函暨所附該菲律賓籍勞工核准僱用及查獲後被遣送
        出境全案等相關資料一份在卷可稽。
（二）、而己○○於右揭時、地，至機場將以丁○○名義申請之菲律賓籍女子ＴＯＢ
        ＩＡＳ  ＬＯＬＩＴＡ  ＣＵＥＴＯ帶至醫院做完體檢後，即與戊○共同將
        該外勞帶至甲○○住處等情，業據證人ＴＯＢＩＡＳ  ＬＯＬＩＴＡ  ＣＵ
        ＥＴＯ於警訊時證述係由己○○直接帶其至甲○○住處，未至丁○○住處，
        在甲○○住處係從事箱子製作及幫傭工作，以及甲○○家中成員有甲○○夫
        妻、母親及兩個兒子等情綦詳，並繪有甲○○住家及工廠內部圖一張，及提
        出己○○、甲○○名片共二張附卷可參，而共同被告甲○○於本院九十年一
        月三十一日調查時亦自承：家中有母親、太太及兩個孩子等語，核與證人Ｔ
        ＯＢＩＡＳ  ＬＯＬＩＴＡ  ＣＵＥＴＯ所述之情節相符，足見該外勞所言
        非虛。再同案被告己○○於本院九十一年一月二十五日、同年三月一日審理
        時亦供承：在萬昌公司擔任翻譯工作，案發當天有依照戊○之指示去接機，
        帶外勞至醫院體檢後，和戊○一起將該外勞送到甲○○住處，該處是一個辦
        公室，旁邊是工廠等語屬實，雖己○○於本院調查時均否認有將該外勞帶至
        甲○○住處，惟其於本院審理時之供述既與該外勞之證言相互吻合，復與本
        院至甲○○住處現場勘驗之情形相符（詳後述），是己○○所稱：審理前係
        因戊○要其配合否認等情應堪採信，應以其於本院審理時之供述較為可採。
        況本院至甲○○位於桃園縣新屋鄉頭洲村青草坡一二之四八號之住宅，及同
        前坡十二之五一號工廠現場勘驗之結果：發現該住處一樓為辦公室，二樓為
        客廳、廚房、臥室等房間，三樓則為房間及ＫＴＶ室，工廠一樓除作業之機
        器外，尚有餐廳及擺放神像之位置，此均據本院製有勘驗筆錄及現場照片共
        二十九張在卷可稽，而本院勘驗之結果，均與證人ＴＯＢＩＡＳ  ＬＯＬＩ
        ＴＡ  ＣＵＥＴＯ繪製甲○○住家之樓層數、各樓層平面圖及工廠平面圖相
        互吻合，且證人即製作ＴＯＢＩＡＳ  ＬＯＬＩＴＡ  ＣＵＥＴＯ筆錄之警
        員蘇逸亮及吳昔親亦證稱：該外勞筆錄及所繪現場圖均由其自行回答及繪成
        ，並無其他外勞教其如何回答等語，顯見該外勞確曾在甲○○住處及工廠生
        活並工作過。
（三）、被告戊○於警訊中先稱：當天將外勞帶至丁○○住處時，只有丁○○之大哥
        在家，所以將該外勞交給丁○○之大哥後離開，於本院調查時又改稱當天係
        乙○○及丙○○在家，警訊時認為只要說一個人就好，所以只有說丙○○云
        云，其前後所述不一，已有可疑，再戊○上開說詞又核與乙○○於偵查中證
        述：戊○係將外勞帶至丁○○住處交與伊等語有所出入，再參酌被告戊○與
        乙○○既同為新屋鄉獅子會之會員，彼此熟識，被告戊○當日究將外勞交予
        乙○○或丙○○，實無混淆不清之可能，由此益見戊○並未將該外勞帶至丁○○住處工作，其稱將該外勞交予丁○○之大哥云云，實無足採。
（四）、至己○○既為翻譯，自應就該外勞需至何處工作、工作內容、薪資多少、如
        何扣繳匯算、護照證件置於何處、尚須作何體檢手續等相關事項，依據政府
        規定及當事人間簽訂之契約內容，對該外勞及雇主均詳加說明，是己○○雖
        僅擔任翻譯工作，然對於該外勞係由何人申請、申請之工作地點、工作事項
        等契約內容，均應有所知悉；況己○○既自承自八十五年間即在萬昌公司擔
        任翻譯之工作，則迄案發當時之八十七年間，已從事該工作將近二年，對於
        外勞來台後，應帶至合約上合法雇主之指定住所等作業程序，自應知之甚詳
        ，無法諉稱不知。再參酌萬昌公司為資本額新台幣五百萬元之有限公司，股
        東人數共計五人，己○○又係該公司股東洪潔心之媳婦等情，有前述公司基
        本資料查詢、變更登記事項卡及戶籍資料各一份在卷可稽，是該公司之規模
        及人員編制均非龐大，而衡諸常情，一般此種型態之有限公司，多屬家族公
        司，由親朋好友等熟識之人擔任股東及職員，並無精細之專業分工，多由二
        、三人綜理全公司事務，就公司事務亦無保密以防外人窺知之必要，而本件
        己○○於案發時既與該公司股東有婆媳之親屬關係，又實際參與公司業務執
        行，對公司事務應有較深入之瞭解，其辯稱：係依戊○之指示處理，並不知
        悉雇主與外勞間之身份關係，以為其行為係合法云云，實與常情不符，不足
        採信。
（五）、綜上所述，萬昌公司既以仲介人才為營業內容，戊○為該公司負責人，為賺
        取仲介費用，將以丁○○名義申請來台之外勞送至甲○○住處非法為甲○○
        工作，而己○○為該公司職員，雖知悉上情仍從事接機及翻譯等工作，該二
        人有意圖營利媒介外國人非法為他人之工作之行為甚明。本件事證明確，被
        告戊○、己○○及萬昌公司之犯行均堪認定。
二、按就業服務法業於九十一年一月二十一日經修正公布，並於同年月二十三日起生
    效施行，被告萬昌公司、戊○及己○○行為後之法律已有變更，而新法就意圖營
    利而媒介外國人非法為他人工作之行為，依修正後該法第六十四條第二項之規定
    ，改為「處三年以下有期徒刑、拘役或科或併科新台幣一百二十萬元以下罰金」
    ，與修正前該法第五十九條第二項係「處三年以下有期徒刑、拘役或科或併科新
    台幣六十萬元以下罰金」之規定比較，應以舊法較有利於被告戊○及己○○。而
    被告萬昌公司應科罰金刑之部分，同理亦以舊法之第五十九條第四項規定較有利
    於被告，是依刑法第二條第一項但書之規定，本件應適用修正前之就業服務法論
    處。故核被告戊○及己○○所為，均係違反修正前就業服務法第五十六條任何人
    不得媒介外國人非法為他人工作之規定，而應依同法第五十九條第二項意圖營利
    ，而犯第五十六條之罪之規定處罰。被告戊○因執行職務觸犯上開法條，其所代
    表之萬昌公司，則應依同法第五十九條第四項規定科以罰金之刑。被告戊○及己○○二人間，有犯意聯絡及行為分擔，屬共同正犯。至公訴人就被告戊○、己○○及萬昌公司部分，雖僅以同法第五十九條第一項、同條第四項及第五十六條之
    普通媒介外國人非法為他人工作罪提起公訴，然被告萬昌公司既以人才仲介、職
    業介紹為營業項目，自係以媒介外勞收取仲介費為營利方式，被告戊○及己○○
    為該公司之員工，受領該公司之薪資，亦有營利之意圖，是被告三人應係意圖營
    利而為上開非法媒介犯行，公訴人上開認定，尚有誤會，惟其基本事實同一，本
    院自得加以審理，並變更其起訴法條。爰審酌被告戊○及己○○均無前科，素行
    尚稱良好，有臺灣高等法院被告全國前案紀錄表各一份在卷可查，此次非法媒介
    之外國人僅一人，戊○係萬昌公司之負責人，己○○則為受僱人，兩人所分擔之
    犯行，及戊○犯罪後一再翻異前詞，以圖卸責，己○○則於審理時坦承部分犯行
    ，態度尚稱良好等一切情狀，分別量處如主文所示之刑。次查被告戊○犯罪後，
    刑法第四十一條業已修正為：「犯最重本刑為五年以下有期徒刑之罪，而受六個
    月以下有期徒刑或拘役之宣告，因身體、教育、職業、家庭之關係或其他正當事
    由，執行顯有困難者，得以一元以上三元以下折算一日，易科罰金，但確因不執
    行所宣告之刑，難收矯治之效，或難以維持法秩序者，不在此限。」，並於九十
    年一月十日公布並已施行，是戊○犯後法律已有變更，比較新舊法之結果並無不
    同，依刑法第二條第一項前段之規定，應適用新法處罰，爰並就戊○所處拘役部
    分，依修正後刑法第四十一條第一項前段規定，諭知易科罰金之折算標準，附此
    敘明。
貳、免訴部分（被告丁○○、甲○○）：
一、按案件有犯罪後之法律已廢止其刑罰之情形者，應諭知免訴之判決，刑事訴訟法
    第三百零二條第四款定有明文。
二、本件公訴意旨認被告丁○○所為，係違反修正前就業服務法第五十三條第二款之
    規定，被告甲○○所為，則係違反同條第三款規定，均應依同法第五十八條第一
    項前段論處。惟按就業服務法業於九十一年一月二十一日經修正後由總統公布，
    並於同年月二十三日起生效施行，則被告丁○○上開「以本人名義聘僱外國人為
    他人工作」（新法第五十七條第二款），及甲○○上開「聘僱他人所申請聘僱之
    外國人」（新法第五十七條第一款）之行為，依修正後就業服務法第六十三條第
    一項前段之規定，均改為「處新台幣十五萬元以上七十五萬元以下罰鍰」之行政
    責任，同法第一項後段並規定：「五年內再違反者，處三年以下有期徒刑、拘役
    或科或併科新台幣一百二十萬元之罰金」，綜觀上開條文，可知立法者對初次違
    反該條規定或非五年內再犯者之行為已廢止其刑罰，改循行政處罰為手段。而本
    件被告丁○○及甲○○前均未有違反就業服務法之犯行，此有台灣高等法院被告
    全國前案紀錄表及臺灣桃園地方法院檢察署刑案資料查註紀錄表各一份附卷可稽
    ，其行為即屬不罰，揆諸前開法條意旨，自應就被告丁○○及甲○○部分，逕為
    免訴之判決。
據上論斷，應依刑事訴訟法第二百九十九條第一項前段、第三百條、第三百零二條第
四款，修正前就業服務法第五十九條第二項、第四項，刑法第二條第一項前段、第十
一條、第二十八條、修正後第四十一條第一項前段，罰金罰鍰提高標準條例第二條，
判決如主文。
本案經檢察官柯怡如到庭執行職務。
中      華      民      國    九十一    年     三       月    十五      日
                          臺灣桃園地方法院刑事第四庭
                              審判長法  官   陳世宗
                                    法  官   鄭新後
                                    法  官   游士珺
右正本證明與原本無異。
如不服本判決，應於判決送達後十日內向本院提出上訴狀( 應附繕本 )，上訴於
臺灣高等法院。
                                    書記官   王曉雁
中     華        民          國   九十一   年   三   月    二十五    日
附論罪科刑之法條：
第五十九條
違反第五十六條規定者，處六月以下有期徒刑、拘役或科或併科新臺幣十五萬元以下
 罰金。
意圖營利而犯前項之罪者，處三年以下有期徒刑、拘役或科或併科新臺幣六十萬元以
  下罰金。
以犯第一項之罪為常業者，處五年以下有期徒刑、拘役或科或併科新臺幣一百五十萬
  元以下罰金。
法人之代表人、法人或自然人之代理人、受雇人或其他從業人員，因執行業務犯前三
項之罪者，除處罰其行為人外，對該法人或自然人亦科以各該項之罰金。
